臺灣高等法院臺中分院刑事判決
110年度交上訴字第1793號
上  訴  人  臺灣臺中地方檢察署檢察官
上  訴  人  
即  被  告  余可如


選任辯護人  蔡其展律師
上列上訴人因被告過失致死案件，不服臺灣臺中地方法院110年
度交訴字第98號中華民國110年8月12日第一審判決（起訴案號：
臺灣臺中地方檢察署110年度偵字第8069號），提起上訴，本院
判決如下：
    主    文
上訴駁回。
余可如緩刑伍年，應依附件調解筆錄所示調解成立內容㈢履行。
    犯罪事實
一、余可如於民國109 年11月26日晚上9 時30分許，騎乘車牌號
    碼000-000 號普通重型機車，沿臺中市ＯＯ區ＯＯ路1 段由北往
    南方向行駛，行經ＯＯ路1 段與ＯＯ路1 段92巷交岔路口附近時
    ，本應注意遵守道路交通標誌、標線、號誌之指示，不得逆
    向行駛，且行車應注意車前狀況，而依當時天候晴、有夜間
    照明光線、路面鋪裝柏油、乾燥無缺陷、道路亦無障礙物、
    視距良好，並無不能注意之情事，竟因與男友吵架，心情不
    佳，竟疏於注意而貿然跨越雙黃線進入對向車道逆向行駛，
    且未注意車前狀況，適林子翔騎乘車牌號碼000-0000號普通
    重型機車，亦沿ＯＯ路1 段由南往北方向行駛，2 車因而發生
    碰撞，致林子翔人車倒地，經送醫救治，仍於同日晚上10時
    50分，因頭部外傷顏面骨折併顱腦損傷出血、下肢撕裂傷出
    血、創傷性氣血胸、創傷性休克併中樞衰竭而不治死亡。
二、案經林子翔之父林平郎告訴暨臺灣臺中地方檢察署檢察官相
    驗後簽分偵查起訴。
　　理    由
一、證據能力：
  ㈠本判決以下所引用上訴人即被告余可如（下稱被告）以外之
    人於審判外所為之陳述，檢察官、被告及其辯護人均未爭執
    其證據能力，迄本院言詞辯論終結前亦均未聲明異議，本院
    審酌前開證據作成或取得過程，並無不法或不當或證明力明
    顯過低情事，認以之為本案之證據為適當，依刑事訴訟法第
    159條之5規定，均有證據能力。
  ㈡本判決以下所引用之非供述證據，核與本案待證事實具有自
    然關聯性，且屬書證、物證性質，又查無事證足認有違背法
    定程式或經偽造、變造所取得等證據排除之情事，復經本院
    依刑事訴訟法第164條、第165條踐行物證、書證之調查程序
    ，故堪認均有證據能力。
二、認定犯罪事實之理由及證據：
  ㈠上開犯罪事實，業據被告於偵查、原審及本院審理中坦承不
    諱（見相字卷第145至151頁、第211至214頁、原審卷第45頁
    、第132、133頁、本院卷第137、138頁），並有員警109 年
    11月27日職務報告書、道路交通事故現場圖、道路交通事故
    調查報告表㈠㈡、光田醫療社團法人光田綜合醫院行政相驗及
    法醫參考病歷摘要、證號查詢機車駕駛人資料、車牌號碼00
    0-0000號、000-000號車輛詳細資料報表、A1A2類交通事故
    攝影蒐證檢視表、現場照片、行車紀錄器錄影畫面翻拍照片
    、相驗筆錄、臺灣臺中地方檢察署相驗屍體證明書、臺灣臺
    中地方檢察署檢驗報告書、員警109 年12月2 日職務報告檢
    附道路交通事故現場圖、道路交通事故調查報告表㈠㈡、司法
    相驗照片、車牌號碼000-0000號、000-000 號行車地圖、監
    視器錄影畫面翻拍照片（見相字卷第11、29、31-33 、39-4
    0 、47、49-50 、55、57-95 、97-99 、101 、107 、109-
    117 、119-125 、129-143 、155-175 頁）、臺中市政府警
    察局烏日分局110 年4 月30日中市警烏分交字第1100023706
    號函檢送員警職務報告、道路交通事故現場圖（見原審卷第
    27-31 頁），復經原審當庭勘驗行車紀錄器畫面屬實，有原
    審勘驗筆錄附卷可查（見原審卷第125-126 頁），足認被告
    之自白與事實相符，堪以採信。
  ㈡按汽車行駛時，駕駛人應注意車前狀況及兩車並行之間隔，
    並隨時採取必要之安全措施；汽車在未劃設慢車道之雙向二
    車道行駛時，在劃有分向限制線之路段，不得駛入來車之車
    道內；機車行駛之車道，應依標誌或標線之規定行駛，道路
    交通安全規則第94條第3 項、第97條第1 項第3款、第99條
    第1 項第3 款分別定有明文。而道路交通安全規則之汽車，
    係指在道路上不依軌道或電力架線而以原動機行駛之車輛（
    包括機車），道路交通安全規則第2 條第1 項第2 款亦有明
    文。經查，被告於上開時、地騎乘機車，自應注意遵守上開
    規定行駛，而被告於案發時係成年人，領有普通重型機車駕
    駛執照，當時天候晴，有夜間照明光線，路面鋪裝柏油，乾
    燥無缺陷，道路亦無障礙物，視距良好，有道路交通事故調
    查報告表㈠㈡可稽，依其情形，被告並無不能注意之情事，然
    被告於上開時間，騎乘機車沿臺中市ＯＯ區ＯＯ路1 段由北往南
    方向行駛時，跨越雙黃線逆向行駛進入對向車道，隨後與告
    訴人騎乘之機車發生碰撞，業經原審當庭勘驗行車監視器畫
    面無訛，業如前述；被告亦坦承ＯＯ路1 段由北往南方向即為
    其從男友位於梧棲住處返回其自己住處之方向等語（見原審
    卷第127 頁），堪認被告騎乘上開機車疏 未注意遵守標線
    規定而逆向行駛，復未注意車前狀況，以致肇事。從而，被
    告就本案車禍之發生具有過失，自堪認定。另被害人林子翔
    係因本案車禍傷重不治死亡，亦有前揭相驗屍體證明書在卷
    可查，堪認此結果與被告之駕車過失行為間，確具有相當因
    果關係。
  ㈢辯護意旨雖捨棄精神鑑定之證據調查（見本院卷第106頁）。
    然查，被告於偵訊時供述：109 年11月26日我從家裡要去看
    中醫，我看完中醫，騎去男友的宿舍，想要請他下來看我，
    但他不下來看我，過1 小時，我又騎車要回家，因為男友不
    下來看我，讓我情緒很崩潰，沿路闖了所有的紅燈，在1 個
    大路口，所有人都在停紅燈，我闖了那個紅燈，被2 名警察
    攔下來，警察看到我崩潰的樣子，就問我事情的來龍去脈，
    我據實以告，警察要我好好的騎回家，我也打從心裡要好好
    地騎回家，之後我就沒有意識，直到醫院醒過來等語（見相
    卷第212 頁）；另依被告於警詢、偵訊及原審審理中供述：
    當日我沒有疲勞駕駛，精神狀況良好，沒有身心疾病症狀發
    作的情形，騎車前沒有吃藥或喝酒等語（見相卷第147 、21
    2 頁，原審卷第134 頁），足見被告於案發當時精神狀態係
    屬正常，並無喝酒或服藥之情形，且對於車禍發生前之行車
    動向及為警攔查之事件均有記憶，堪認其並無刑法第19條所
    定因精神障礙或其他心智缺陷，致不能辨識其行為違法或欠
    缺依其辨識而行為之能力，或致其辨識行為違法或依其辨識
    而行為之能力，顯著減低之情形。至被告對於為警攔查後至
    車禍發生此段期間，無記憶乙節，被告於原審供稱：經其詢
    問精神科醫師，可能是因身體自我防衛機制，導致事後選擇
    性遺忘此段記憶等語（見原審卷第134 頁），據此亦難認被
    告有刑法第19條所定情形，附此敘明。
  ㈣綜上所述，本案事證明確，被告上揭犯行堪以認定，應依法
    論科。
三、論罪科刑：
  ㈠核被告所為，係犯刑法第276 條之過失致人於死罪。
  ㈡按刑法第62條之所謂發覺，係指有偵查犯罪職權之公務員已
    知悉犯罪事實與犯罪之人而言，所謂知悉則不以確知其為犯
    罪之人為必要（最高法院88年度台上字第2058號判決意旨參
    照）。本案車禍肇事後，警方係因119 勤務中心轉報而至現
    場處理，被告及被害人則分別經救護車送往童綜合醫院及光
    田綜合醫院急診，被害人到院前呼吸心跳停止，經醫師急救
    後宣告不治等情，有臺中市政府警察局烏日分局處理相驗案
    件初步調查報告暨報驗書、童綜合一般診斷書附卷可參（見
    相字卷第9 、217 頁）。而警方到場後，隨即在現場拍照、
    繪圖及調查，並於翌（27）日凌晨製作筆錄詢問在場之關係
    人（見相字卷第17-27 頁），足見被告送醫後，尚未向警方
    表明其為肇事之人前，警方已由現場跡證而得知被告涉有重
    嫌，並在現場進行調查及對在場關係人製作筆錄，被告之犯
    罪業經警方發覺甚明，揆諸上開最高法院判決意旨及該案事
    實背景，難認本案被告符合自首要件。
四、原審審理結果，認被告上揭犯行事證明確，而依刑法第276 
    條論以過失致人於死罪，並說明被告無依刑法第19條、第62
    條前段自首等規定減刑之理由，復審酌被告騎乘機車行駛於
    道路上，應遵守標線規定且不得逆向駕駛，並應注意車前狀
    況，以保護自己及其他用路人之生命身體安全，竟未遵守交
    通規則，因而發生車禍肇事，並致使被害人傷重不治死亡，
    令被害人家屬承受驟失親人之痛苦，所為殊值非難；被告本
    案雖坦承犯行，然未能與告訴人即被害人之父親達成和解或
    賠償完畢，再參以被告於肇事前，僅因與男友吵架，即連續
    闖紅燈而為警攔查，經警叮囑應安全騎車後，仍不聽告誡逆
    向行駛並發生車禍肇事，致使被害人因而死亡，堪認被告過
    失情節重大；兼衡被告之智識程度及家庭經濟狀況（見原審
    卷第135 頁）等一切情狀，量處被告有期徒刑1年2月。核其
    採證認事用法俱無違誤，量刑亦堪認妥適，應可維持。檢察
    官上訴意旨略謂：被告僅因與男友爭吵等細故，沿路騎乘機
    車闖越紅燈，並於遭警員攔查後，全無悛悔之意，執意持續
    違反交通法規，沿途跨越雙黃線而高速逆向行駛，最終因未
    注意車前狀況等過失，致撞擊林子翔不幸身亡，其犯罪手段
    嚴重影響交通秩序及用路人安全，已非一般交通事故致死案
    件所能比擬，況且被告迄今未與告訴人達成和解，並賠償損
    害，難認被告犯後態度良好，原審判決量處被告上開刑度，
    似仍過輕等語。被告上訴則主張其於案發時，有因精神障礙
    或心智缺陷，導致無能力判斷其騎乘機車逆向行駛之行為已
    違反交通法規或判斷能力顯著減低之情況，應依刑法第19條
    規定減輕其刑；原審量刑過重，請考量被告已與被害人家屬
    和解，從輕量刑云云。然被告並無刑法第19條所定因精神障
    礙或其他心智缺陷，致不能辨識其行為違法或欠缺依其辨識
    而行為之能力，或致其辨識行為違法或依其辨識而行為之能
    力，顯著減低之情形，故無從依該規定減輕其刑，已如前述
    。被告關此部分之上訴意旨自無可採。而原判決依刑法第57
    條規定，具體審酌上述各情，而量定上開刑度，核符罪刑相
    當原則、比例原則、公平原則，難認有量刑輕重失衡情形。
    且原判決量刑已審酌檢察官上訴意旨所指被告過失情節，而
    被告於本院審理期間已與告訴人及其他被害人家屬成立和解
    ，並履行部分損害賠償金，此有臺灣臺中地方法院沙鹿簡易
    庭110年度沙司簡調字第89號調解筆錄影本、郵政匯款申請
    書影本、本院公務電話查詢紀錄表可稽（見本院卷第91、92
    、121、125頁），是檢察官上訴意旨執上情詞指摘原判決量
    刑似有過輕，核無可採，其上訴為無理由，應予駁回。另本
    院審酌被告雖已與告訴人及其他被害人家屬達成和解，然僅
    履行部分賠償，且被告先闖紅燈，經警攔查後，仍疏未注意
    遵守交通法規，而騎乘機車違規進入對向車道逆向行駛，且
    未注意車前狀況，以致肇事，造成被害人死亡，其過失程度
    實為嚴重，造成危害非輕，因認其事後和解尚難據為減輕刑
    度之事由，是被告上訴指摘原判決量刑過重，並以其事後已
    和解，請求從輕量刑云云，亦無可採。其上訴非有理由，應
    予駁回。
五、末查，被告未曾因故意犯罪而受有期徒刑以上刑之宣告，此
    有臺灣高等法院被告前案紀錄表可按（見本院卷第51頁），
    其素行良好。本案案發時，被告甫為21歲之人，年輕識淺，
    因一時疏失，而罹刑章，然被告於本案偵、審中始終坦承犯
    行，於本院審理期間亦與告訴人及被害人其他家屬達成和解
    ，賠償部分損害金，已如前述，顯見被告有悛悔之意。經此
    偵審程序及科刑，當知警惕而無再犯之虞，且被告患有憂鬱
    症，仍持續治療中，因認其所受宣告之刑，以暫不執行為當
    ，爰依刑法第74條第1項第1款併予宣告緩刑5年，以啟自新
    。又為督促被告確實履行和解條件，認有依照刑法第74條第
    2項第3款規定，命被告履行該和解條件之必要，而併為此附
    負擔之宣告（被告爾後如有違反上述履行義務，且情節重大
    者，足認宣告緩刑難收預期效果時，告訴人得依刑法第75條
    之1第1項第4款之規定，向檢察官陳報，由檢察官斟酌情節
    為撤銷緩刑宣告之聲請，併予敘明）。　　
六、據上論結，應依刑事訴訟法第368條，判決如主文。
本案經檢察官張富鈞提起公訴，檢察官郭逵提起上訴，檢察官陳
惠珠到庭執行職務。
中　　華　　民　　國　　111 　年　　1 　　月　　19　　日
            刑事第五庭    審判長法　官  鄭  永  玉
　　　　　　　　　　　　        法　官  卓  進  仕
　　　　　　　　　　　　　      法　官  許  文  碩  
以上正本證明與原本無異。
如不服本判決應於收受送達後20日內向本院提出上訴書狀，其未
敘述上訴理由者，並得於提起上訴後20日內向本院補提理由書（
均須按他造當事人之人數附繕本）「切勿逕送上級法院」。因疫
情而遲誤不變期間，得向法院聲請回復原狀。

                                書記官  林  育  萱
　　　　　　　　　　　　　　　　
中　　華　　民　　國　　111 　年　　1 　　月　　19　　日
【附錄論罪科刑法條】
◎中華民國刑法第276 條
因過失致人於死者，處5 年以下有期徒刑、拘役或50萬元以下罰
金。
附件：臺灣臺中地方法院沙鹿簡易庭110年度沙司簡調字第89號 
       調解筆錄